【裁判字號】    89,訴,1123
【裁判日期】    891106
【裁判案由】    妨害自由等
【裁判全文】
臺灣高雄地方法院刑事判決                        八十九年度訴字第一一二三號
    公  訴  人  臺灣高雄地方法院檢察署檢察官
    被      告  乙○○
右列被告因妨害自由案件，經檢察官提起公訴（八十九年度偵字第三一三三號），本
院判決如左：
    主  文
乙○○連續意圖為自己不法之所有，以詐術使人將本人之物交付，處有期徒刑壹年貳
月。
乙○○被訴妨害自由罪部分無罪。
    事  實
一、乙○○意圖為自己不法所有之概括犯意，對外化名「何禪機」，而向丁○○、己○○二人自稱係密宗二代上有密宗大師兄之修行者，並可幫人灌頂拍背治病，且
    亦獲得德國雙博士，並與國民黨高層劉泰英等人十分相熟，可隨時連絡並可掌握
    商機等語，取得渠等信任，進而明知自己經濟狀況已然不佳而無清償能力，而於
    八十八年九月二十七日，在高雄市前鎮區○○○路二五七號瑞屏茶行向丁○○佯
    稱其公司電腦因九二一大地震震毀，須要資金修復，並言明於八十八年十月三十
    一日返還，使丁○○陷於錯誤，而交付新台幣（下同）八十萬元予乙○○，復承
    上揭犯意，於八十八年十二月初某日向己○○分別佯稱因遭王文洋（即台塑企業
    王永慶之子）之太太跳票，而須資金渡過難關，又以可運用其黨政關係協助己○○從台北工作地點調回高雄為由，使己○○陷於錯誤，分別於八十八年十二月六
    日起至同年十二月十三日止匯款付予乙○○五十三萬元，嗣於八十八年十月三十
    一日乙○○藉詞未為清償上開款項且未將己○○之工作地點調動，丁○○、己○○二人始知受騙，共計詐得一百三十三萬元。
二、案經丁○○、己○○訴請高雄市政府警察局三民第一分局報告台灣高雄地方法院
    檢察署檢察官偵查起訴。
    理  由
甲、有罪部分：
一、訊據被告乙○○對於上揭事實於偵訊中及本院審理時均坦承不諱，核與告訴人丁○○、己○○指述情節相符，並有匯款單四紙、「何禪機」之名片三紙及和解書
    一紙在卷可稽，復經本院職權函查被告乙○○之財產狀況，並無任何財產資料，
    此有財政部台灣省南區國稅局台南縣分局函一紙附卷足憑，是以被告乙○○明知
    並無任何清償之資力，而仍向丁○○、己○○詐借一百三十三萬元而挪作公司週
    轉不靈之資金及傷害事件民事賠償金，未如借款時所稱係為修復公司電腦及幫助
    調動工作地點，施以詐術，使告訴人二人陷於錯誤而交付金錢，被告自始即有為
    自己不法所有之意圖彰彰明甚，被告自白與事實相符，堪信為真實。本件事證明
    確，被告犯行洵堪認定。
二、核被告所為，係犯刑法第三百三十九條第一項之詐欺罪。被告先後詐欺之行為，
    時間緊接，所犯構成要件相同，顯係基於概括之犯意，為連續犯，應依刑法第五
    十六條之規定加重其刑。爰審酌被告為貪圖不法利益，竟以詐騙之手段取得金錢
     ，且金額甚鉅，亦未與告訴人達成民事和解，惟念被告並無犯罪前科，有台灣
    高雄地方法院檢察署刑案資料查註紀錄表附卷可稽，犯後坦承犯行等一切情狀，
    量處如主文所示之刑。
乙、無罪部分：
一、公訴意旨另被告乙○○與同案被告戊○○、丙○○、甲○○（已審結）於八十八
    年十二月十五日下午七時許，告訴人丁○○偕同其夫歐宗湘同至高雄市前鎮區○○○路二五七號瑞屏茶行向被告乙○○催討帳款時，遭被告乙○○夥同被告戊○○、丙○○、甲○○等人共同將告訴人丁○○與歐宗湘圍住，控制二人之行動自
    由不令渠等離去，嗣經告訴人丁○○大聲呼救，始得掙脫離去，因認被告乙○○
    與被告戊○○、丙○○、甲○○共同涉有刑法第三百零二條第一項妨害自由罪嫌
    等語。
二、按犯罪事實應依證據認定之，無證據不得推定其犯罪事實，刑事訴訟法第一百五
    十四條定有明文。次按刑法第三百零二第一項剝奪他人行動自由罪之成立，除須
    以強暴脅迫為手段外，尚須有剝奪他人行動自由之故意為要件，如係出於誤會而
    無犯罪之故意，自不成立該罪。
三、本件公訴人認被告乙○○等人涉有刑法第三百零二條第一項之剝奪行動自由罪嫌
    ，無非以告訴人丁○○之指訴，為其論罪之依據。訊據被告乙○○堅決否認有何
    妨害自由之犯行，辯稱：當初是要把他們留下來談清楚再走，所以有叫甲○○請
    他們留下，但丁○○與歐宗湘堅持要離開，伊就叫甲○○放手讓渠等離去等情置
    辯。
四、經查，告訴人丁○○與其夫歐宗湘二人於八十八年十二月十五日下午七時至高雄
    市前鎮區○○○路二五七號瑞屏茶行店與乙○○催討欠款，其後乙○○以電話陸
    續通知戊○○、丙○○、甲○○前來瑞屏茶行，而於告訴人丁○○與歐宗湘離開
    茶行後，尹員最後到達瑞屏茶行，正好碰到之事實，業據告訴人丁○○指訴明確
    ，亦為被告乙○○等人所不否認，而同案被告甲○○亦坦承一到茶行，剛下車聽
    到被告乙○○說留下告訴人二人，方抓住歐宗湘之手，阻止其離去等情，另證人
    歐宗湘於本院審理時證述當時甲○○抓住伊的雙手說我們老大有話跟你講，伊太
    太看到說不要這樣，這其間有二分鐘，他就放開我，後來是我們自己離開，當中
    並沒有人說什麼話乙節，而告訴人丁○○於偵訊中亦供述因票據係甲○○開立，
    甲○○可能係出於緊張而抓住我夫之手等語（見偵查卷第十二頁反面），並於本
    院調查程序時亦有供述有向乙○○言及欲離開等語，旋即甲○○即放手而讓其離
    去等情（見本院八十九年六月十九日訊問筆錄），是以，被告乙○○所辯稱當告
    訴人丁○○與其夫歐宗湘表明要離開時即有請甲○○放手，而當初請告訴人丁○○及歐宗湘留下僅係希望把債務釐清等語，應非子虛。且依證人歐宗湘所證述被
    告等人所站立相關位置係成ㄇ字形，而開口係馬路等情，而告訴人丁○○亦稱當
    時一邊是我先生，一邊沒有人，其他人在我後面乙節（見本院八十九年七月二十
    六日審判筆錄），是以，雖被告乙○○與被告戊○○、丙○○等人確有從瑞屏茶
    行出來而將告訴人丁○○與歐宗湘以ㄇ字形圍住，然依證人歐宗湘及告訴人丁○○上開所述當時被告等人之相關位置，告訴人丁○○與其夫歐宗湘仍得騎乘機車
    從馬路離開，並未達到足以妨礙告訴人離去之程度，尚難與刑法第三百零二條第
    一項之剝奪他人行動自由罪之構成要件有間。而被告甲○○雖在客觀行為上有以
    徒手抓住歐宗湘之手，惟其主觀認知僅係單純希望與告訴人等釐清債務，非有剝
    奪他人行動自由之意，並在歐宗湘表明欲離開時即放手，讓其離去，是以，同案
    被告甲○○辯稱並無妨害告訴人行動自由之故意，洵非虛詞，依上揭說明，被告
    乙○○等人之行為，尚難認有何共同犯妨害自由之犯意聯絡及行為分擔，自不能
    以妨害自由罪相繩。此外，復查無確切證據證明被告乙○○等人有妨害自由之犯
    行，既不能證明被告犯罪，爰依法為無罪之諭知。
據上論斷，應依刑事訴訟法第二百九十九條第一項前段、第三百零一條，刑法第五十
六條、第三百三十九條第一項，罰金罰鍰提高標準條例第一條前段，判決如主文。
中        華        民       國    八十九    年     十一   月     六    日
                                       臺灣高雄地方法院刑事第二庭
                                           法  官  廖  建  瑜
右正本證明與原本無異。
如不服本判決，應於判決送達後十日內，向本院提出上訴狀。
                                           書記官  歐  文  政
中    華    民    國      八十九      年      十一      月      十      日
附錄論罪科刑法條
刑法第三百三十九條第一項
意圖為自己或第三人不法之所有，以詐術使人將本人或第三人之物交付者，處五年以
下有期徒刑、拘役或科或併科一千元以下罰金。


司法院資訊處製作；財團法人民間司法改革基金會備份。
